【裁判字號】    98,訴,2703
【裁判日期】    990310
【裁判案由】    公共危險
【裁判全文】
臺灣臺中地方法院刑事判決  98年度訴字第2703號
公  訴  人  臺灣臺中地方法院檢察署檢察官
被      告  乙○○
選任辯護人  劉喜律師
上列被告因公共危險案件，經檢察官提起公訴（九十八年度偵緝
字第一二三四號），本院判決如下：
    主  文
乙○○放火燒燬現未有人所在之他人所有建築物，處有期徒刑
年拾月。
    犯罪事實
一、乙○○與丁○○係朋友關係，因於民國九十七年十一月九日
    二十三時十七分許，在電話中邀約丁○○前往「麒麟理容Ｋ
    ＴＶ」飲酒遭拒，因而心生不滿，竟於九十七年十一月十日
    凌晨零時十二分許，前往丁○○位於臺中市○○區○○路一
    段五五號住處騎樓，將停放於該處屬賴洪桂花所有、由丁○
    ○使用之車牌號碼ＳＹＹ－四四０號輕型機車，牽往附近「
    一德新村」內之臺中市○○區○街二巷五二號南側巷道內置
    放，其明知該處巷道狹窄，得預見如引燃該部機車，可能延
    燒緊鄰該處之廢棄眷村房屋，詎仍基於放火燒燬他人所有機
    車之犯意，及縱然延燒現未有人所在之他人所有建築物，亦
    不違背其本意之不確定故意，以不明火源點燃該部機車後，
    隨即離去，上開火勢除將該部ＳＹＹ－四四０號機車燒燬外
    ，並向緊臨之舊街二巷五二號現未有人所在之眷村房屋屋簷
    高處竄燒，火流迅速向西南側延燒，造成南側屋頂燒穿，木
    質屋簷靠西南側燒失、底部炭化殘存，木質屋樑向西南側處
    燒細炭化，南側牆西邊處窗戶木框底座、木質遮雨架向下燒
    失炭化，東北側臥室天花板向南邊處燒穿，東南側臥室天花
    板向西南邊處燒穿、牆面受熱燻黑，西南側臥室屋頂、天花
    板燒穿嚴重，木質屋樑、牆柱上端向南側後牆處燒細炭化，
    致生公共危險，旋為據報趕至之消防人員將火勢撲滅。嗣經
    警立即調閱裝設於臺中市○○區○○路四段二一七號「生活
    藝境大樓」與臺中市北屯區○○○○○街口之監視器畫面，
    由丁○○指認，發現乙○○將機車牽入「一德新村」廢棄眷
    村內，警方於當日通知乙○○到案說明而查獲上情。
二、案經臺中市警察局第四分局報告臺灣臺中地方法院檢察署檢
    察官偵查起訴。
    理    由
一、證據能力部分：
    本案下列引用之供述及非供述證據，經本院依法踐行調查證
    據程序，公訴人及被告乙○○、選任辯護人均不爭執各該證
    據之證據能力，且亦查無依法應排除其證據能力之情形，是
    後述所引用證據之證據能力皆無疑義，合先敘明。
二、認定犯罪事實所憑之證據及理由：
    訊據被告乙○○固坦承有於九十七年十一月十日凌晨零時十
    二分許，遷移丁○○所使用之ＳＹＹ－四四０號輕型機車等
    情不諱，惟矢口否認有何放火之犯行，辯稱：其雖然有牽丁
    ○○使用之機車，但沒有牽到起火地點，也無放火行為云云
    。經查：
(一)被害人賴洪桂花所有，由證人丁○○使用之車牌號碼ＳＹＹ
    －四四０號輕型機車，於九十七年十一月十日凌晨零時十二
    分許，遭被告乙○○自臺中市○○區○○路一段五五號丁○
    ○住處騎樓，移至附近「一德新村」內之臺中市○○區○街
    二巷五二號南側巷道內，嗣被引火燃燒，致該機車焚毀，且
    火勢竄燒緊臨之舊街二巷五二號廢棄眷村房屋，導致南側屋
    頂燒穿，木質屋簷靠西南側燒失、底部炭化殘存，木質屋樑
    向西南側處燒細炭化，南側牆西邊處窗戶木框底座、木質遮
    雨架向下燒失炭化，東北側臥室天花板向南邊處燒穿，東南
    側臥室天花板向西南邊處燒穿、牆面受熱燻黑，西南側臥室
    屋頂、天花板燒穿嚴重，木質屋樑、牆柱上端向南側後牆處
    燒細炭化等事實，迭據證人丁○○於警詢、偵訊（具結）、
    本院審理（具結）時證述綦詳。稽之證人丁○○於偵查、本
    院之證述，均係經具結所為，如有虛偽不實，須受偽證罪之
    處罰，而被告與證人丁○○間並無深仇宿怨，已據陳明在卷
    ，況證人丁○○於本院甚且表示願意給被告自新機會，請求
    從輕量刑，倘被告未有如上行為，證人丁○○何須於偵訊、
    本院多次堅為不利於被告之證言？豈有甘冒受偽證罪刑事追
    訴之風險，設詞構陷被告之可能？且被告持用之00000
    00000號行動電話於九十七年十一月九日二十三時十七
    分五十七秒許，確有與證人丁○○持用之00000000
    00號行動電話通話，通話秒數達一五六秒，此有卷附通聯
    調閱查詢單可憑（見臺灣臺中地方法院檢察署九十八年度核
    交字第一五０號卷第七頁），此外，復有生活藝境大樓監視
    器擷取畫面翻拍照片四幀、被告案發當日前往北屯派出所應
    訊照片四幀、被告進出「麒麟理容ＫＴＶ」照片三幀、車籍
    查詢－基本資料詳細畫面一紙、臺中市消防局九十八年二月
    五日消調字第０九八０００一０七九號函及附件九十七年十
    二月九日、檔案編號Ｅ０八Ｋ一０Ａ一火災原因調查鑑定書
    一份在卷足稽，亦與證人丁○○證述情節符合，堪認證人丁
    ○○所證並非虛構誣陷之詞，而可採信。
(二)又本案火災事故起因，經臺中市消防局鑑定結果，認為1.起
    火戶研判：火災現場燒損舊街二巷五二號係連棟磚造瓦片屋
    頂建築，為斷水、斷電待拆廢棄眷村社區「一德新村」，消
    防人員到場時，舊街二巷五二號南側巷道處車牌ＳＹＹ－四
    四０號機車火勢燃燒猛烈，並向舊街二巷五二號屋頂竄燒狀
    ，未有延燒隔壁建築研判，認臺中市○○區○街二巷五二號
    為起火戶；2.起火處研判：鳥瞰舊街二巷五二號瓦片屋頂，
    南側附近遭燒穿、木質屋樑燒細，北側屋頂、屋簷、北側牆
    均完好，勘查災戶南側巷道處車牌ＳＹＹ－四四０號機車向
    右側倒地，機車座墊、膠質車體燒失，附近瓦片屋頂燒穿，
    木質屋簷靠西南側燒失、底面炭化殘存，南側牆靠西邊木窗
    底座、遮雨木架燒失炭化，西南側牆低處「Ｖ」型稍損變色
    狀；清理勘查倒地車牌ＳＹＹ－四四０號機車座墊、膠質車
    體燒失，座墊前端處車架金屬面狀燒損變色，呈現機車座墊
    上快速燒損火流殘跡研判，認車牌ＳＹＹ－四四０號機車座
    墊上前端附近為起火處；3.起火原因研判：查詢車牌ＳＹＹ
    －四四０號機車關係人丁○○表示，火警案發前一日（九）
    日二十三時許，將機車停放昌平路、文昌東十一街口處，遭
    遷移至舊街二巷五二號南側巷道處被燒毀，調閱裝置北屯區
    ○○路○段二一七號「生活藝境大樓」與文昌東十一街口處
    監視器錄影，火警案發十日零時十二分許，發現乙名男子將
    車牌ＳＹＹ－四四０號機車牽往廢棄一德眷村內，於舊街二
    巷五二號南側巷道處燒毀；勘查廢棄眷村現場係開放空間未
    有門禁管理，附近未發現足資引燃火警之發火源，車牌ＳＹ
    Ｙ－四四０號機車座墊處車架金屬面狀燒損變色，呈現快速
    燒損火流殘跡，向舊街二巷五二號屋簷高處竄燒火流殘跡研
    判，不排除人為因素明火引燃火警；(四)結論：不排除車牌Ｓ
    ＹＹ－四四０號機車遭人為因素明火引燃乙情，有上開臺中
    市消防局九十七年十二月九日、檔案編號Ｅ０八Ｋ一０Ａ一
    火災原因調查鑑定書一份及照片三十四幀附於臺灣臺中地方
    法院檢察署九十八年度核交字第一五０號卷宗第二八頁至第
    三一頁、第五六頁至第七二頁得佐。
(三)被告雖否認有上開放火犯行，然查：
  1.被告於警詢時先稱：其沒有竊取ＳＹＹ－四四０號機車，其
    自九十七年十一月九日二十時起至九十七年十一月十日五時
    許之間，除了丁○○打電話叫其到派出所外，其都在「麒麟
    理容ＫＴＶ」內云云（見警卷第四頁），嗣於偵查中改稱：
    其將丁○○機車牽到「一德新村」後面道路路口而已，沒有
    牽進去巷道內，旋又翻異稱：其沒有去丁○○家牽機車云云
    （見臺灣臺中地方法院檢察署九十八年度偵緝字第一二三四
    號卷第十七頁），迨於本院再供稱：其承認有牽機車，但沒
    有牽到起火的地點（見本院卷第五十頁），顯見被告前後供
    詞反覆，迥然有別，已難遽信。
  2.觀諸卷附生活藝境大樓監視器擷取畫面翻拍照片四幀、被告
    進出「麒麟理容ＫＴＶ」照片三幀、被告案發當日前往北屯
    派出所應訊照片四幀，畫面中男子均身穿白色上衣、白色七
    分褲、腳著布鞋，於九十七年十一月九日二十三時五十九分
    離開「麒麟理容ＫＴＶ」，於九十七年十一月十日凌晨零時
    十二分許，將該機車牽往一德新村廢棄眷村內，於九十七年
    十一月十日凌晨零時二十六、三十一分許，尚在該處附近徘
    徊，嗣於九十七年十一月十日凌晨零時五十二分許，再次進
    入「麒麟理容ＫＴＶ」，並於九十七年十一月十日下午至警
    局製作筆錄，而前開生活藝境大樓監視器擷取畫面翻拍照片
    中，該穿著白色衣褲、布鞋之男子，屢經證人丁○○於警、
    偵訊（具結）及本院審理（具結）時指認稱：「．．．我一
    眼就認出該名男子是我朋友乙○○．．．」、「下面那一張
    穿白衣白褲的人是乙○○，他牽摩托車要到眷村裡面，那條
    巷子沒有封起來，是通到太原路的。」、「因為他那白衣白
    褲子、胖胖的身體就是乙○○，我認得出來，而且鞋子也一
    樣，所長叫我立刻通知乙○○到生活藝境大樓的管理室那邊
    看監視器畫面。」、「從監視器可以看出被告牽我的機車到
    該處，之後派出所的所長叫我通知被告」、「是，從監視器
    所示之人所穿的衣服與被告到達警局時所穿的衣服是一樣的
    。」等語明確（分見警卷第八頁、臺灣臺中地方法院檢察署
    九十八年度偵緝字第一二三四號卷第三一頁、本院卷第四一
    頁背面），另證人即九十七年十一月十日凌晨零時五十二分
    許與被告一起進入「麒麟理容ＫＴＶ」之江東山亦於警詢證
    稱；伊有和乙○○一起到生活藝境管理室一同觀看監視器畫
    面，畫面中之人身材與穿著與伊所認識之乙○○幾乎一模一
    樣等語在卷（見警卷第十二頁），參酌證人丁○○、江東山
    皆為被告之友人，對被告身形、體態、穿著自有一定之認識
    ，應無錯認被告之虞，且被告乙○○亦自白有遷移機車之事
    實，是被告當時確係穿著白色衣褲、布鞋，出入「麒麟理容
    ＫＴＶ」，並於九十七年十一月十日凌晨零時十二分許，將
    該機車牽往一德新村廢棄眷村內屬實。
  3.綜合上開各項證據資料參互以觀，本案犯罪時間為凌晨零時
    之深夜，斯時理當甚少人往來，而審之生活藝境大樓監視器
    翻拍照片，案發現場除被告外別無他人，是被告於縱火當時
    為唯一出現於監視錄影畫面中之人，又被告經監視錄影器攝
    得之行進路線距離機車被燒毀處僅約十多公尺，亦據證人丁
    ○○證述在卷，徵諸被告於九十七年十一月十日凌晨零時十
    二分許，將車牌ＳＹＹ－四四０號機車牽往一德新村廢棄眷
    村內，於九十七年十一月十日凌晨零時二十六、三十一分許
    ，尚在該處附近徘徊，未幾於九十七年十一月十日凌晨零時
    四十三分許，消防人員即接獲火警報案，整個過程甚為緊湊
    ，足見被告確為縱火之人，要係可信無疑。被告否認犯行，
    但始終未能提出其於凌晨甚少人出沒時分，為何身在現場之
    合理可信緣由，其空言抗辯，核屬卸責之詞，不足採信。
  4.至被告雖舉證人江東山為其不在場之人證，惟如前所述，依
    據被告進出「麒麟理容ＫＴＶ」照片三幀，可知被告於九十
    七年十一月九日二十三時五十九分離開「麒麟理容ＫＴＶ」
    ，嗣於九十七年十一月十日凌晨零時五十二分許，始偕同證
    人江東山再次進入「麒麟理容ＫＴＶ」，足見被告於九十七
    年十一月十日凌晨零時十二分至凌晨零時四十三分消防局人
    員接獲報案期間，尚未返回「麒麟理容ＫＴＶ」內。再者，
    證人江東山雖於警詢證陳：乙○○於九十七年十一月九日二
    十三時四十五分到九十七年十一月十日零時零分間到伊租屋
    處找伊，陪他一起去「麒麟理容ＫＴＶ」喝酒，伊和乙○○
    一起直到九十七年十一月十日十七時四十五分云云，但此番
    關於被告自九十七年十一月九日接近二十四時就與證人江東
    山在一起之說法，除與前述「麒麟理容ＫＴＶ」照片三幀不
    相符合外，亦與證人江東山於偵訊時所證：零時五十二分畫
    面是乙○○去伊家帶伊去那個ＫＴＶ等語有異，難認與事實
    相符，自不足為有利於被告之認定。又被告所稱及證人甲○
    ○證陳丁○○另與「董姓男子」間結怨，且「一德新村」前
    曾發生火災等節，均與本案無涉，附此說明。
(四)被告於行為前明知其將車牌ＳＹＹ－四四０號機車牽往「一
    德新村」內之臺中市○○區○街二巷五二號南側巷道內，緊
    臨該處廢棄眷村屋舍停放，且該機車平時由證人丁○○騎用
    ，在常態下油箱內自仍裝有易燃之汽油，又現今社會亦屢見
    媒體報導因住處或建築物旁車輛遭縱火而延燒住宅或建築物
    造成重大損害之憾事等，被告為約四十歲、具有相當生活經
    驗之人，對此難諉為不知，再佐以被告於放火燒車後逕自離
    開現場，縱任火勢延燒，且事實上除造成起火點之機車嚴重
    燒燬外，亦肇致舊街二巷五二號眷村房屋南側屋頂燒穿，木
    質屋簷靠西南側燒失、底部炭化殘存，木質屋樑向西南側處
    燒細炭化，南側牆西邊處窗戶木框底座、木質遮雨架向下燒
    失炭化，東北側臥室天花板向南邊處燒穿，東南側臥室天花
    板向西南邊處燒穿、牆面受熱燻黑，西南側臥室屋頂、天花
    板燒穿嚴重，木質屋樑、牆柱上端向南側後牆處燒細炭化等
    情，此有前揭火災原因調查鑑定書及照片得參，則被告於放
    火之初顯已可預見火勢將可能延燒而燒燬上開現未有人所在
    之他人所有眷村房舍，竟仍不違其本意而放火離去，任憑火
    勢蔓延，被告確有放火燒燬現未有人所在之他人所有建築物
    之未必故意。
(五)該ＳＹＹ－四四０號機車遭縱火後，確已完全毀壞，無法使
    用，業據證人丁○○證陳無誤，並有照片附卷可證，而被告
    於夜間在緊臨廢棄眷村之臺中市○○區○街二巷五二號南側
    巷道內放火，非但機車燒燬，火流並快速燒穿該五二號屋樑
    並向西南側竄燒，造成木質屋簷靠西南側燒失、底部炭化殘
    存等前述災害，此使丁○○、不特定之社會大眾，產生恐懼
    心甚大，且財產法益有所侵害，顯已造成公共危險。本案事
    證明確，被告放火之犯行，堪以認定，應依法論科。
三、論罪科刑部分：
(一)按刑法上公共危險罪，其所保護之法益，重在公共安全，屬
    社會法益之罪，故其罪數應以行為之個數定之。一放火行為
    所燒燬之對象縱有不同，但行為僅一個，應為整體之觀察，
    成立單純一罪。查本案被告一個放火行為，雖同時造成被害
    人賴洪桂花所有之機車及舊街二巷五二號廢棄眷村屋舍受損
    ，仍僅成立一放火燒燬現未有人所在之他人所有建築物罪，
    是核被告所為，係犯刑法第一百七十四條第一項之放火燒燬
    現未有人所在之他人所有建築物罪。公訴意旨認被告行為涉
    犯刑法第一百七十四條第一項、第一百七十五條第一項之罪
    ，二罪間為想像競合關係，容有誤會。
(二)爰審酌被告僅因邀約證人丁○○飲酒未果，即負氣趁夜間任
    意於緊臨廢棄眷村之巷道內就他人所有機車放火洩憤，雖縱
    火燒燬之機車、延燒之廢棄眷村房屋價值非鉅，惟行為之危
    險性甚高，其無視他人生命、財產之安全，釀成災禍，造成
    前述財產之損失，嚴重破壞社會公共安全秩序，且迄未賠償
    被害人因本案火災所受損害，暨犯罪後飾詞卸責，全無悔意
    ，態度不佳等一切情狀，量處如主文所示之刑。
(三)被告自備供放火所用之物品，因未據扣案，且形體不明，為
    免將來執行困難，爰不宣告沒收。
(四)辯護人雖聲請向臺中市消防局調閱「一德新村」於九十七年
    間曾否發生火災之記錄及鑑定報告，惟前開事實與本案之待
    證事實無涉，且被告縱火事證已明，無再函調之必要，爰依
    刑事訴訟法第一百六十三條之二第二項第二、三款，駁回辯
    護人調查證據之聲請。
據上論斷，應依刑事訴訟法第二百九十九條第一項前段，刑法第
一百七十四條第一項，判決如主文。
本案經檢察官丙○○到庭執行職務。
中    華    民    國    99    年    3     月    10    日
                  刑事第十庭    審判長法  官  施慶鴻
                                      法  官  莊秋燕
                                      法  官  周莉菁
以上正本證明與原本無異。
如不服本判決，應於判決送達後10日內向本院提出上訴狀（須附
繕本），上訴於臺灣高等法院臺中分院。
                                      書記官  吳彩華
中    華    民    國    99    年    3     月    10    日
附錄本判決論罪科刑法條：
刑法第174條第1項：
放火燒燬現非供人使用之他人所有住宅或現未有人所在之他人所
有建築物、礦坑、火車、電車或其他供水、陸、空公眾運輸之舟
、車、航空機者，處3年以上10年以下有期徒刑。

司法院資訊處製作；財團法人民間司法改革基金會備份。
